臺灣高等法院刑事判決
109年度上訴字第2520號
上  訴  人  
即  被  告  徐子淞



義務辯護人  談恩碩律師
上列上訴人即被告因強盜案件，不服臺灣桃園地方法院107年度
訴字第988號，中華民國109年5月1日第一審判決（起訴案號：臺
灣桃園地方檢察署107年度偵字第604號），提起上訴，本院判決
如下：
    主  文
原判決撤銷。
徐子淞犯強盜罪，處有期徒刑陸年。
未扣案之空氣槍壹枝及犯罪所得新臺幣伍萬陸仟柒佰捌拾陸元均
沒收，於全部或一部不能沒收或不宜沒收時，均追徵其價額。
    事  實
一、徐子淞因缺錢花用，竟意圖為自己不法所有，基於強盜之犯
    意，於民國106年12月7日晚間9時42分許，攜帶其所有，以
    二氧化碳鋼瓶作為動能而可發射鋼珠彈丸且外觀上與真槍極
    為相似之空氣槍1枝（無證據證明具有殺傷力），騎乘車牌
    號碼000-000號普通重型機車至桃園市○○區○○○街0號騎樓停
    放後，於同日晚間9時51分許，徒步前往陳姿婷所經營、址
    設桃園市○○區○○路000號之通訊行，先向陳姿婷佯稱欲購買
    手機，而於陳姿婷拿取手機予其觀覽之際，持前開空氣槍指
    向陳姿婷，恫嚇陳姿婷交出金錢，至使陳姿婷不能抗拒，而
    將新臺幣（下同）3,000元交付徐子淞，徐子淞承前犯意，
    續以前開空氣槍指向陳姿婷，要求再交付金錢，陳姿婷不敢
    抗拒，乃續而交付5萬6,186元予徐子淞，徐子淞仍承前犯意
    ，繼續持空氣槍要求交付陳姿婷所使用而停放在上址通訊行
    門口之車牌號碼000-000號普通重型機車鑰匙，陳姿婷仍不
    能抗拒而接續交付該機車鑰匙1副予徐子淞，徐子淞旋騎乘
    該機車離去。嗣經陳姿婷報警處理，徐子淞於106年12月10
    日下午5時40分許，在桃園市○○區○○路0段000號前為警攔檢
    盤查，並經其同意搜索，在其位在桃園市○○區○○路0段000○0
    號4樓居所內，扣得上開強盜所得之現金2,400元而查獲上情
    。
二、案經陳姿婷訴由桃園市政府警察局桃園分局報告臺灣桃園地
    方檢察署檢察官偵查起訴。
    理  由
壹、證據能力部分
一、按被告以外之人於審判外之陳述，雖不符合刑事訴訟法第15
    9條之1至第159條之4之規定，但經當事人於審判程序同意作
    為證據，法院審酌該言詞陳述或書面陳述作成時之情況，認
    為適當者，亦得為證據。當事人、代理人或辯護人於法院調
    查證據時，知有第159條第1項不得為證據之情形，而未於言
    詞辯論終結前聲明異議者，視為有前項之同意，此觀刑事訴
    訟法第159條第1項、第159條之5自明。查本判決所引用被告
    以外之人於審判外之言詞或書面陳述，雖屬傳聞證據，惟當
    事人及辯護人均未爭執證據能力，且至言詞辯論終結前亦未
    聲明異議，本院審酌此等證據資料作成時之情況，尚無何違
    法取證或其他瑕疵，亦認為以之作為證據應屬適當，揆諸首
    開規定，認前揭證據資料均有證據能力。
二、本判決所引用其他資以認定事實所憑之非供述證據部分，並
    無證據足認係公務員違背法定程序所取得，當事人及辯護人
    亦未爭執證據能力，依刑事訴訟法第158條之4反面解釋，均
    有證據能力。
貳、實體部分
一、認定犯罪事實所憑之證據及理由　
  ㈠上列犯罪事實，迭據被告徐子淞於警詢、偵訊、原審及本院
    坦承不諱（見偵卷第4-5、34-33頁、原審卷第28-29、79頁
    、本院卷第79頁），核與證人即告訴人陳姿婷於警詢及偵查
    中之證詞相符（見偵卷第9、49-50頁），並有桃園市政府警
    察局桃園分局搜索扣押筆錄、扣押物品錄目表、扣押物品收
    據、自願受搜索同意書、現場蒐證暨監視器影像翻拍照片、
    臺灣桃園地方檢察署勘驗筆錄在卷可參（見偵卷第15-19、2
    1-26、56-67頁），足認被告之任意性自白與事實相符，堪
    以採信。
  ㈡按強盜罪之所謂「不能抗拒」，係指行為人所為之強暴、脅
    迫等不法行為，就當時之具體事實，予以客觀之判斷，足使
    被害人身體上或精神上達於不能或顯難抗拒之程度，申言之
    ，強盜行為之被害人是否已達不能抗拒程度，應以行為人行
    為時所施手段之強弱程度，綜合當時之具體事實，依多數人
    之客觀常態情狀決之，亦即視該手段施用於相類似情況下，
    是否足使一般人處於不能抗拒之壓制程度而定（最高法院99
    年度台上字第4069號、99年度台上字第3081號判決意旨參照
    ）。查證人即告訴人於偵訊時證稱：被告拿1把槍指著我，
    叫我拿錢、拿機車鑰匙出來，當時我只有1 個人就只能照他
    意思配合，槍的形狀是黑色短槍，我沒看過真槍，而且縱使
    他拿的是假槍也可以傷害我，我也是會嚇到，我以保護自己
    為主，依照被告指示交付財物，被告一直到離開店門才將槍
    收起來等語（見偵卷第49-50頁）。參以槍枝之真偽或殺傷
    力之有無，本無從單憑槍枝外觀即可正確辨認，一般人應無
    法一望即知而正確判斷被告所持槍枝之真偽或殺傷力之有無
    ，是案發時被告取出外觀上難以分辨是否具有殺傷力之空氣
    槍，而告訴人為女子，案發當時又單獨1人在店內，乍逢被
    告持外觀幾近真槍之空氣槍威逼以對，無論被告所持槍枝真
    假與否或有無殺傷力，衡情應不敢以其人身安全為賭注，予
    以抵抗或不聽命配合行事，且為免誤判，導致其人身安全蒙
    受嚴重戕害，主觀上自會認為被告所持槍枝為真槍且具有殺
    傷人身之殺傷力，畏懼倘若不從，被告極可能瞬間扣下扳機
    ，取其性命或使之受傷，因而不敢為任何反抗行為，任由被
    告強取財物，乃人之常情，故一般人在此相同情形下，其意
    思自由當已受壓制而達於不能抗拒之程度無疑。是被告此舉
    於客觀上應達足以壓抑告訴人意思自由，達使其不能抗拒之
    程度，自已構成強盜行為。
  ㈢綜上所述，本案事證明確，被告強盜犯行堪以認定，應依法
    論科。
二、論罪科刑
  ㈠核被告所為，係犯刑法第328條第1項之強盜取財罪。檢察官
    雖認被告所持之空氣槍為兇器，所為應係犯刑法第330條第1
    項攜帶兇器強盜罪云云。查所謂兇器，其種類並無限制，凡
    客觀上足以對人之生命、身體、安全構成威脅，具有危險性
    之兇器均屬之。被告作案所用之空氣槍，並未扣案，難以證
    明為槍砲彈藥刀械管制條例所管制具有殺傷力之槍枝，而告
    訴人並未就該槍枝材質有所明確陳稱，又依卷附監視器影像
    翻拍照片可知該空氣槍是手槍形狀，並非大型槍枝。被告雖
    於警詢供稱：該槍為裝設二氧化碳鋼瓶之空氣槍等語，然依
    查獲照片（見偵卷第26頁），可知該槍所裝設之二氧化碳鋼
    瓶不大，係安裝於空氣槍中。被告並於原審供稱：該空氣槍
    之材質為塑膠、長約15公分（見原審卷第81頁），則以塑膠
    材質、手槍形狀之空氣槍，客觀上是否足以對人之生命、身
    體、安全構成威脅，而屬兇器，自非無疑，故逕難認定係兇
    器。是檢察官起訴法條容有未洽，應予變更。又被告係持空
    氣槍接續恫嚇告訴人，告訴人因而陸續交付3,000元、5萬6,
    186元及機車鑰匙，是被告係在密切接近之時間為之，侵害
    同一法益，各行為之獨立性極為薄弱，為接續犯。
　㈡爰審酌被告正值壯年，四肢健全，竟不思憑藉己力，以正途
    賺取所需，僅因缺錢花用，持以空氣槍（無證據證明有殺傷
    力）強取告訴人之財物，被告所為不僅侵害他人之財產權，
    更嚴重影響社會治安，實非可取，兼衡被告坦承犯行之犯後
    態度，自陳其國中畢業之智識程度、從事廚師工作、月收入
    約3萬多元、離婚、小孩由前妻扶養，需負擔扶養費及現有
    腦血管動靜脈畸形之家庭生活狀況等一切情狀，量處如主文
    第二項所示之刑。
三、沒收：
　　未扣案之空氣槍1支，雖無證據證明為可擊發子彈而具有殺
    傷力之槍枝，而無從認定為違禁物，然係被告所有，供其犯
    本案強盜犯行所用之物，應依刑法第38條第2項、第4項之規
    定宣告沒收，於全部或一部不能沒收或不宜執行沒收時追徵
    其價額。被告強盜所得之其中2,400元、機車鑰匙1副及機車
    1輛均已發還告訴人，此經告訴人於偵訊時供稱在卷（見偵
    卷第49-50頁），並有贓物認領保管單在卷可查（見偵卷第2
    0頁），是此部分之財物雖屬被告之犯罪所得，依刑法第38
    條之1第5項規定，不予宣告沒收；至被告強盜所得之其餘5
    萬6,786元，屬被告之犯罪所得，應依刑法第38條之1第1項
    、第3項規定宣告沒收之，於全部或一部不能沒收或不宜執
    行沒收時，追徵其價額。
四、本院撤銷改判之理由：
    原審審理後以被告犯攜帶兇器強盜犯行之事證明確，據以論
    科，固非無見，惟被告所為係犯刑法第328條第1項之強盜罪
    ，已如前述，原審論以攜帶兇器強盜罪，有適用法則不當之
    違誤。被告以此為由提起上訴，請求從輕量刑，為有理由，
    應由本院予以撤銷改判。　
據上論斷，應依刑事訴訟法第369條第1項前段、第364條、第299
條第1項前段、第300條，判決如主文。
本案經檢察官薛全晉提起公訴，檢察官蕭方舟到庭執行職務。
中　　華　　民　　國　　109 　年　　9 　　月　　8 　　日
                  刑事第十七庭  審判長法　官 鄭水銓
                                      法　官 黃雅芬
                                      法　官 李世華
以上正本證明與原本無異。
如不服本判決，應於收受送達後20日內向本院提出上訴書狀，其
未敘述上訴之理由者並得於提起上訴後20日內向本院補提理由書
（均須按他造當事人之人數附繕本）「切勿逕送上級法院」。
                                      書記官 莊佳鈴
中　　華　　民　　國　　109 　年　　9 　　月　　8 　　日
附錄：本案論罪科刑法條全文
中華民國刑法第328條
意圖為自己或第三人不法之所有，以強暴、脅迫、藥劑、催眠術
或他法，至使不能抗拒，而取他人之物或使其交付者，為強盜罪
，處5年以上有期徒刑。
以前項方法得財產上不法之利益或使第三人得之者，亦同。
犯強盜罪因而致人於死者，處死刑、無期徒刑或10年以上有期徒
刑；致重傷者，處無期徒刑或7年以上有期徒刑。
第1項及第2項之未遂犯罰之。
預備犯強盜罪者，處1年以下有期徒刑、拘役或9千元以下罰金。